臺灣高等法院臺中分院刑事判決　　　　　民國九十三年度交上易字第五○七號
　　上　訴　人
　　即　被　告　戊○○
　　選任辯護人　林開福律師
　　　　　　　　姜萍律師
右上訴人因過失致死案件，不服臺灣臺中地方法院中華民國九十三年四月一日第一審
判決（民國九十二年度交易字第三○號，起訴案號：臺灣臺中地方法院檢察署民國九
十一年度偵字第一一九五一、一四八三四號），提起上訴，本院判決如左：
　　主      文
原判決撤銷。
戊○○因過失傷害人，處有期徒刑月，如易科罰金，以佰元折算壹日。
　　事      實
一、戊○○於民國（下同）九十一年五月一日八時三十分許，駕駛車牌號碼二Ｑ─三
    七一一號自用小客車，附載其小孩，欲前往台中市○○街一一五巷二十六號其婆
    婆住處，託其照顧，乃沿台中市○○街行駛，途經干城街一一五巷之無號誌交岔
    路口左轉，應注意行經無號誌交岔路口，應減速慢行，作隨時停車之準備，及駕
    駛車輛應注意車前狀況，並隨時採取必要之安全措施，而依當時天候晴、視距良
    好等狀況，並無不能注意之情形，然於左轉進入一一五巷口時，竟疏未注意鄭玉
    鳳蹲在該巷口其住處側面路邊花圃，整理花草之車前狀況，而未採取減速或閃避
    等安全措施，不慎擦撞鄭玉鳳之左小腿及腳踝，致其倒地，造成鄭玉鳳受有左脛
    骨、腓骨粉碎性骨折左髖部之皮下出血粉碎傷。經送台中榮民總醫院急救，施以
    骨折復位及內固定手術後，五月四日出院返家休養，於五月五日十二時許，因心
    肺功能衰竭不治死亡。
二、案經被害人鄭玉鳳之子女丙○○、甲○○告訴，由檢察官偵查起訴。
　　理      由
一、訊據被告戊○○，固不諱言車禍發生之相同時間，有駕駛該車行經該處之事實，
    然矢口否認有過失傷害之犯行，辯稱：當時伊開車經過該處，所駕駛之小客車為
    銀色，非白色，伊並未撞到被害人鄭玉鳳，其傷是否自已跌倒所造成，且其死亡
    與受傷間並無相當因果關係云云。惟查：（一）本件被害人鄭玉鳳如何於右揭時
    地，遭被告所駕駛之小客車擦撞，受有如事實欄所載之傷勢，經送醫急救後出院
    休養死亡等情，已據告訴人丙○○、甲○○分別於警訊及偵審中指訴甚詳，並有
    台中榮民總醫院診斷証明書一紙、檢察官相驗屍體證明書、現場照片等附卷可按
    。（二）次查證人廖繼陸先於檢察官相驗時陳稱：當時伊經過巷口轉角處，看到
    鄭玉鳳在地上呻吟，說她腳斷了，伊看她腳上有血，她說前面有一輛白車撞她，
    伊發現白車已有二百公尺遠，遂跑步去追，看到車子停在巷內一個房子前，一個
    婦人抱著小孩下車，走進屋子，再走出來開車離去，伊有記住該車車牌後三碼數
    字為「七一一」等語。偵查中經檢察官飭警追查附近之住戶及車輛，發現被告之
    自用小客車車牌號碼為「二Ｑ─三七一一」號，有車籍資料在卷足憑。檢察官再
    於九十一年九月四日前往現場勘驗時，訊問證人廖繼陸，復結證稱：當日伊追逐
    之車輛與被告之自小客型式很像，而當時只有這一輛車經過該處，且開車的女子
    之身影與被告很像，都是瘦瘦的等語，核與原審審理時証人廖繼陸於九十二年八
    月二十五日勘驗現場証述情節相符。再被告亦供稱，當天伊小孩生病需要回診，
    但因診所還未開門，所以先帶到伊婆婆住處等語（經警查證該婆婆林郭金治設籍
    干城街一一五巷二十六號，有戶籍資料在卷足稽）。又被告之婆婆林郭金治設籍
    干城街一一五巷二十六號住處，與本件車禍肇事現場相距約一百五十公尺，証人
    廖繼陸站立車禍現場，當為其視力可目擊之範圍，可以認定，此亦經原審到場堪
    驗明確，有勘驗筆錄在卷可按。承上所述，雖證人廖繼陸未於車禍瞬間親睹車禍
    經過，且被害人鄭玉鳳在死亡前亦未製作筆錄，然綜合上開被告確曾於當時駕車
    行經該處，且證人追逐時別無其他車輛進出，又鄭玉鳳確實因撞擊受有粉碎性骨
    折之傷害等事證予以研判，本件車禍係被告所肇事，亦堪認定。（三）被告雖辯
    稱：死者稱，遭白車撞擊，且證人廖繼陸亦稱，追逐者亦為白車，然其自小客車
    卻為銀色，顯然不符云云。惟經告訴人甲○○在警訊時（詳相驗卷）陳稱：死者
    有白內障之眼疾，經治療後，對於顏色之判定並非十分精準，常將淺色系誤認為
    白色等語。而參諸車禍發生時，為夏日之上午八時三十分許，陽光刺眼，且銀色
    烤漆經陽光照射反光作用，使人誤為白色，非無可能，況證人當時距離該車有一
    百五十公尺，無法精準辨認同為淺色系之顏色，亦屬可能。被告復辯稱：伊車貼
    有隔熱紙，且小孩還小，依照死者當時蹲在地上之高度，應該看不到車上載有小
    孩云云。惟在偵查中，經檢察官親赴現場堪驗，並實際蹲坐於地面，並命被告坐
    於駕駛座，告訴人甲○○坐於後座，以模擬當時情況，發現該車在向陽之方向，
    目視駕駛座及後方乘客座，均可看見該座位上之人，並可確認駕駛者為女性，此
    有勘驗筆錄在卷足憑（見九十一年度一一九五一號卷第十七頁）。再被告對被害
    人鄭玉鳳所受之傷，是否係本件車禍所造成存疑？此經行政院國軍退除役官兵輔
    導委員會台中榮民總醫院函復稱：病患鄭玉鳳於九十一年五月一日到院急診，根
    据病歷記載，當時提及外傷病史為車禍，受傷部位為左踝，症狀為疼痛變形，當
    日接受Ｘ光檢查，診斷為左脛腓骨粉碎性骨折，上開傷勢像是外力撞擊所造成等
    情，此有該院九十三年一月十二日函在卷足憑。是本件被害人鄭玉鳳所受上開傷
    勢，係因車禍外力所造成，亦可認定。被告上開辯解要屬卸責之詞，殊不足取。
    又被告於偵查中同意前往法務部調查局接受測謊之結果，被告在答稱：「渠不肯
    定是否有撞及本案被害人」時，「未有情緒波動反應，經研判未說謊」（詳卷附
    該局九十一年十月十八日調科參字第Ｚ0000000000號測謊報告書）然
    僅能證明被告駕駛車輛擦撞被害人時，其當時並非故意且未察覺，而不能用以阻
    卻應注意而不注意之過失罪責，被告尚難執此作為其有利之証明，再者證人己○
    ○於本院審理時證稱，被告之肇事車無新擦痕。證人丁○證稱，事故發生時伊不
    在現場，均不能為被告有利之證據，併此明。
二、按駕駛人應注意行經無號誌交岔路口應減速慢行，作隨時停車之準備及駕駛車輛
    應注意車前狀況，並隨時採取必要之安全措施，道路交通安全規則第九十三條第
    一項第三款、第九十四條第三項定有明文。被告駕駛車輛自應注意上開規定，且
    依當時天候晴、視距良好等狀況並無不能注意之情事，竟疏未注意上開規定致肇
    本件車禍，其有過失甚為顯然，被告之過失行為，與被害人之受傷，其間有相當
    因果關係，被告過失傷害之犯行應可認定。
三、核被告所為，係犯刑法第二百八十四條第一項前段之罪，至被害人鄭玉鳳於車禍
    發生後，雖於九十一年五月五日十二時許，因心肺功能障礙死亡，惟查刑法上之
    過失，其過失行為與結果間，在客觀上有相當因果關係始得成立。所謂相當因果
    關係，係指依經驗法則，綜合行為當時所存在之一切事實，為客觀之事後審查，
    認為在一般情形下，有此環境，有此行為之同一條件，均可發生同一之結果者，
    則該條件即為發生結果之相當條件，行為與結果即有相當之因果關係，反之，若
    在一般情形下，有此同一條件存在，而依客觀之審查，認為不必皆發生此結果者
    ，則該條件與結果並不相當，不過為偶然之事實而已，其行為與結果間，即無相
    當因果關係（參閱最高法院七十六年台上字第一九二號）。經查本件被告駕駛汽
    車撞傷被害人鄭玉鳳，致被害人受有左脛腓骨之粉碎骨折及左髖部之皮下出血之
    粉碎傷，依客觀之審查，並不必皆生死亡之結果，則被告之過失傷害行為與被害
    人鄭玉鳳之死亡，其間並無相當因果關係。觀之被害人鄭玉鳳之相驗屍體驗斷書
    載明：鄭玉鳳死亡原因為「心肺功能衰竭（慢性阻塞性肺疾）；死亡方式為病死
    。此有驗斷書附卷可證，更足證被告之過失傷害犯行與被害人之死亡，其間並無
    相當因果關係，被告即不應負過失致死之罪責，被告請求傳訊證人醫師辛○○、
    庚○○，以說明被告之行為與被害人鄭玉鳳之死亡是否影響，因事證已極明確，
    本院認為無庸再予傳訊該二證人，原審以被告罪證明確，予以論罪科刑，固無不
    合，惟查被告係犯過失傷害罪，原判決誤認被告係犯過失致死罪，尚有未當，被
    告上訴意旨否認犯罪，雖無理由，惟原判決既有上開可議之處，自屬不能維持，
    應由本院將原判決撤銷改判，爰審酌被告過失程度之輕重，肇事後尚未與被害人
    家屬成和解等一切情狀，量處以有期徒刑三月，並諭知易科罰金之折算標準。
據上論斷，應依刑事訴訟法第三百六十九條第一項前段、第三百六十四條、第二百九
十九條第一項前段，刑法第二百八十四條第一項前段、第四十一條第一項前段，罰金
罰鍰提高標準條例第一條前段、第二條，判決如主文。
本案經檢察官乙○○到庭執行職務。
中     華     民     國     九十三     年      六      月     三十      日
                                   臺灣高等法院臺中分院刑事第十一庭
                                   　　　　審判長法　官  李  璋  鵬
                                   　　　　　　　法　官  蕭  錦  鍾
                                   　　　　　　　法　官  胡  森  田
右正本證明與原本無異。
不得上訴。
                                                 書記官  林  振  甫
中     華     民     國　   九十三     年      七      月      一       日
                                                              　　　　　Ｆ
